臺灣臺中地方法院刑事判決　　　　　　　　　　　　　九十一年度自字第三三四號
　　自　訴　人　甲○○
　　自　訴　人　乙○○○
　　右二人共同
　　自訴代理人　林開福律師
　　　　　　　　楊國煜律師
　　被　　　告　丁○○
　　被　　　告　丙○○
　　選任辯護人　曾耀聰律師
右列被告因詐欺案件，經自訴人提起自訴，本院判決如左：
    主  文
丁○○、丙○○均無罪。
    理  由
一、自訴意旨略以：被告丁○○、丙○○為宏巨建設股份有限公司（以下簡稱宏巨公
    司）之先後任董事長。宏巨公司於民國八十七年間推出名為「宏巨國際村」（即
    宏巨大學城）之建築預售案。被告丁○○、丙○○等明知該建築案於送建管單位
    之設計圖上僅為一透天獨門獨院之型式，而非封閉型之完整社區（按：即屬開放
    型社區，任何人均得通行社區○○道路），且該設計圖上亦無所謂「千坪社區花
    園」之存在，意圖為自己及宏巨公司不法之所有，於銷售廣告上除將此建築案繪
    成一封閉型之完整社區外，且記載「大里市唯一擁有一０００坪社區花園、二十
    項休閒娛樂設施」、「千坪休閒綠地、籃球場、溜冰場、遊戲區、社區獨享」，
    以此為詐術，使自訴人及其餘承購戶陷於錯誤，以為該建築案為一封閉之完整社
    區，更以為該千坪花園（指台中縣大里市○○○段健仁小段第四００、三九九、
    三九七號等三筆土地）係屬於社區住戶所有，而同意購買（含交付價款），或同
    意以如買賣契約上所載之高價為購買。嗣於陸續交屋後，因有風聞該所謂千坪花
    園並非屬於社區所有，經調閱相關地籍等資料後，始發現該社區並非一封閉型完
    整社區，該違章之圍牆及所謂門禁管制，隨時會遭拆除，且該所謂千坪花園之土
    地亦未移轉予住戶共有，更有甚者，該所謂千坪花園之土地亦非被告或宏巨公司
    所有（按：其中坐落台中縣大里市○○○段健仁小段第四００號土地，被告及宏
    巨公司甚且無使用權），隨時會遭土地所有人取回，易言之，為該社區價值所在
    之千坪花園，竟會遭他人取回而不存在，始知受騙，因認被告等均涉犯刑法第三
    百三十九條第一項之詐欺取財罪嫌云云。
二、按不能證明被告犯罪或其行為不罰者，應諭知無罪之判決；且上開規定於自訴程
    序準用之，刑事訴訟法第三百零一條第一項、第三百四十三條，分別定有明文。
    再按犯罪事實應依證據認定之，無證據不得推定其犯罪事實，刑事訴訟第一百五
    十四條亦有規定；且認定不利於被告之事實，須依積極證據，苟積極證據不足為
    不利於被告事實之認定時，即應為有利於被告之認定，更不必有何有利之證據，
    此有最高法院三十年度上字第八一六號判例可資參照。另按刑法第三百三十九條
    第一項之詐欺取財罪，係以意圖為自己或第三人不法之所有，以詐術使人將本人
    或第三人之物交付為構成要件，所謂以詐術使人交付，必係被詐欺人因其詐術而
    陷於錯誤，始為相當，若其所用方法，不能認為詐術，亦不致使人陷於錯誤，即
    不構成本罪，最高法院四十六年台上字第二六０號判例可參。
三、自訴意旨認被告涉犯詐欺罪嫌，無非以銷售廣告圖、地籍圖謄本、土地登記簿謄
    本、買賣契約書等可知，該社區並非一完整型社區，且該所謂千坪花園所坐落之
    土地，除並未移轉予全體住戶所共有外，亦非屬於被告或宏巨公司所有，被告等
    有詐欺犯行甚為明確等其主要論據。訊據被告等則均堅詞否認有何詐欺之犯行，
    被告丁○○辯稱前開建築案之廣告行銷係由留鐘豐負責處理，並委由行銷公司行
    銷，其未曾看過廣告，並不知情；至千坪花園土地，係因以前農地不得移轉予無
    自耕能力之人，始未移轉等語。被告丙○○則辯稱自訴人等購買前開房地時，其
    尚非負責人，其不知情等語。經查：（一）自訴人等與宏巨公司所訂立房屋土地
    買賣契約書所載買賣標的物，本即不包括台中縣大里市○○○段健仁小段第四０
    ０、三九九、三九七號等三筆土地，此有自訴人所提前開買賣契約書附件（一）
    可憑。另參酌自訴人等、宏巨國際村管理委員會亦與宏巨公司、被告丙○○於九
    十一年十月九日達成和解，雙方協議宏巨公司、丙○○應自立協議書之日起十日
    內連帶提供或連帶使所有權名義人提供前開三九九、三九七地號二筆土地辦理所
    有權移轉登記之相關文件予自訴人等、宏巨國際村管理委員會所指定之代書，若
    有需偕同辦理之事項，辦理所有權移轉登記，宏巨公司、丙○○亦應連帶配合協
    同辦理或連帶使所有權名義人配合協同辦理；自宏巨公司、丙○○確實履行前開
    義務時起六個月後，不論自訴人等、宏巨國際村管理委員會是否辦妥所有權移轉
    登記，雙方均不再追究彼此刑事責任，此有協議書一份在卷可憑。而宏巨公司、
    丙○○等亦已將前開文件交付自訴人等、宏巨國際村管理委員會指定之賴慶隆代
    書辦理，且已辦理移轉登記完畢，亦有委託書一份、證明書一份、土地登記簿謄
    本二份等在卷可稽，則尚難認被告等就此部分有何施用詐術而使自訴人等交付財
    物之犯行。（二）證人鄭志隆於本院訊問時亦證稱留鐘豐係宏巨公司之中區負責
    人，負責中區業務，包含廣告銷售，而前開廣告銷售不需經公司負責人即被告等
    之同意等情明確（見本院九十一年十二月五日訊問筆錄），則被告等前開所辯，
    尚非虛妄，應堪採信。（三）此外，復查無其他積極證據足資證明被告等有何自
    訴人等所指詐欺之犯行，不能證明被告等犯罪，自應諭知被告等無罪之判決。
四、據上論斷，應依刑事訴訟法第三百四十三條、第三百零一條第一項，判決如主文
    。
中      華      民      國      九十一    年    十二    月    三十一    日
                                臺灣臺中地方法院刑事第七庭
                                        法  官  陳  卿  和
右正本證明與原本無異。
如不服本判決，應於送達後十日內向本院提出上訴狀 （須附繕本） ，上訴於台灣高
等法院台中分院。
                                        書記官
中      華      民      國      九十一    年    十二    月    三十一    日
